臺灣臺北地方法院刑事判決　　　　　　　　　　　　　九十三年度自字第二０一號
　　自　訴　人　乙○○
　　自訴代理人　林富村律師
　　被　　　告　丙○○
　　選任辯護人　楊貴森律師
右列被告因妨害名譽案件，經自訴人提起自訴，本院判決如下：
    主  文
丙○○無罪。
    理  由
一、本件自訴意旨略以：被告丙○○基於公然侮辱之概括犯意，先後於民國九十三年
    四月二日下午三點多、三日及四日下午，連續三次在臺北市中山區○○○路○段
    六六號一樓櫃臺附近之不特定多數人均得以共聞共見之場所，辱罵自訴人三字經
    「幹你娘」、「婊子」、「吃軟飯」等語，足以貶損自訴人人格尊嚴與名譽之方
    式公然侮辱自訴人，因認被告涉犯刑法第三百零九條第一項公然侮辱罪嫌等語。
二、按犯罪事實應依證據認定之，無證據不得推定其犯罪事實；又不能證明被告犯罪
    者，應諭知無罪之判決，刑事訴訟法第一百五十四條、第三百零一條第一項分別
    定有明文。又認定被告有罪之事實，應憑證據，如未能發現相當之證據，或證據
    不足以證明，自不能以推測或擬制之方法，以為裁判之基礎；且認定事實所憑之
    證據，其為訴訟上之證明，須達於通常一般人均不致有懷疑，而得確信其為事實
    之程度者，始得據為有罪之認定，倘其證明尚未達到此一程度而有合理之懷疑存
    在時，尚難為有罪之認定基礎；苟積極證據不足以為不利於被告事實之認定，即
    應為有利於被告之認定，更不必有何有利之證據，最高法院三十年上字第八一六
    號、四十年臺上字第八六號、七十六年臺上字第四九八六號判例分別揭有上旨可
    資參酌。另自訴人之指訴，係以使被告受刑事訴追為目的，是其陳述是否與事實
    相符，仍應調查其他事實以資審認，始得為不利被告之認定。
三、訊據被告丙○○固坦承有因懷疑自訴人檢舉伊違規販賣雞排一事，而於九十三年
    四月二日、三日在臺北市中山區○○○路○段六六號林森觀光大樓一樓櫃臺附近
    與自訴人發生爭執，惟矢口否認有公然侮辱自訴人之罪嫌，辯稱：伊只是拜託自
    訴人給伊一口飯吃，自訴人即罵伊為「瘋子」、「神經病」，伊並無任何公然侮
    辱自訴人之犯行，伊已就自訴人之上開犯嫌，向臺灣台北地方法院檢察署檢察官
    提起告訴等語。
四、經查，本件自訴人認被告涉犯公然侮辱之罪嫌，無非以證人即林森觀光大樓管理
    委員會組長甲○及該大樓九十三年四月份勤務日記為其主要論據。然證人甲○於
    自訴人與被告發生爭執之上開時、日，並未在事發現場，即非現場目擊者，證人
    甲○所以在林森觀光大樓九十三年四月份勤務日記記載：「2據悉：昨（2）天曉
    燕（按：係被告之綽號）於下午三時餘向葉先生發飆等情。3本（3）日二點十分
    再次發飆一次。以後陸陸續續發飆好幾次，並告到里長那裡去。在爭吵過程中，
    大罵三字經，說我吃軟飯，還要叫人找我給我威脅恐嚇，從大門一路追到隔壁巷
    並說：她不能做，我也不能做」等語，係當天值班人員之告知，證人甲○始如此
    記載，且證人甲○關於「何謂發飆、怎樣發飆、如何發飆」等詳細情形，均表示
    不知道，係他人之告知，至於何謂「說『我』吃軟飯」，則表示是指告知證人甲
    ○之人等情，業據證人於本院在九十三年十二月九日審理時證述明確。證人甲○
    既未於九十三年四月二日、三日自訴人與被告發生爭執時在事發現場，該勤務日
    記上開記載所憑之陳述，係屬被告以外之人在審判外之陳述，依刑事訴訟法第一
    百五十九條第一項之規定，即不得作為證據。況自訴人身為林森觀光大樓管理委
    員會之委員，對於管理委員會人員有指揮監督之權限，證人甲○對於何謂「說『
    我』吃軟飯」，既已表示是指告知證人甲○之人，則向證人甲○告知「說『我』
    吃軟飯」者，應即是自訴人。至於自訴人雖聲請再行傳喚證人丁○○到庭作證，
    然證人丁○○已於警詢、偵訊時表示：「我當時在管理室內整理帳務，並沒有注
    意聽他們二人之對話內容，且他們所對談的台語我聽不懂」（見臺灣台北地方法
    院檢察署九十三年度偵字第一二一八六號偵查卷宗第二頁背面、第三十四頁），
    顯見證人丁○○對於被告是否有以上開不雅台語言詞辱罵自訴人，並無法證明，
    即便本院再行傳喚，亦無從證明被告有公然侮辱之犯行，即無再行傳喚之必要，
    附此敘明。綜此，自訴人指訴被告涉犯妨害名譽罪嫌之證據，因有上開瑕疵及不
    得作為證據之情事，即不得作為被告有罪之認定基礎。此外，自訴人復無其他積
    極證據足資證明被告有妨害名譽之犯行，因不能證明被告犯罪，揆諸前揭規定及
    說明所示，自應為被告無罪之諭知。
據上論斷，應依刑事訴訟法第三百四十三條、第三百零一條第一項，判決如主文。
中　　　華　　　民　　　國　　九十三　　年　　十二　　月　　二十三　　日
                                臺灣臺北地方法院刑事第七庭
                                          審判長法　官  梁耀鑌
                                                法  官  蔡正雄
                                                法  官  林孟皇
右正本證明與原本無異。
如不服本判決，應於判決送達後十日內，向本院提出上訴狀。
                                                書記官  李典育
中　　　華　　　民　　　國　　九十三　　年　　 十二 　　月　　二十三　　日
